【裁判字號】    95,上訴,1595
【裁判日期】    950823
【裁判案由】    毒品危害防制條例
【裁判全文】
臺灣高等法院臺中分院刑事判決        95年度上訴字第1595號
上  訴  人  臺灣臺中地方法院檢察署檢察官
被      告  甲○○
上列上訴人因被告違毒品危害防制條例案件，不服臺灣臺中地方
法院95年度訴字第1196號中華民國95年6月1日第一審判決（起訴
案號：臺灣臺中地方法院檢察署95年度毒偵字第1215、1251號）
      ，提起上訴，本院判決如下：
    主    文
原判決撤銷。
甲○○連續施用第一級毒品，累犯，處有期徒刑玖月，扣案之第
一級毒品海洛因肆包（淨重貳點柒捌公克、含空包裝袋肆個重零
點玖捌公克）均沒收銷燬之；夾鏈袋壹袋，沒收。又連續施用第
二級毒品，累犯，處有期徒刑伍月，扣案之第二級毒品甲基安非
他命壹包（含包裝袋壹個、毛重零點肆公克）沒收銷燬之。應執
行有期徒刑壹年，扣案之第一級毒品海洛因肆包（淨重貳點柒捌
公克、含空包裝袋肆個重零點玖捌公克）、第二級毒品甲基安非
他命壹包（含包裝袋壹個、毛重零點肆公克），均沒收銷燬之；
夾鏈袋壹袋，沒收。
    犯罪事實
一、甲○○前於民國（下同）八十二年間，曾因違反麻醉藥品管
    理條例及肅清煙毒條例案件，經法院分別判處有期徒刑四月
    、二年六月、三年二月及九年，並定應執行刑為十二年確定
    ，其入監執行後，於八十七年九月十六日因縮短刑期假釋付
    保護管束出監，甫在九十三年四月二十九日假釋付保護管束
    期滿未經撤銷視為執行完畢；其於九十四年間，另因施用毒
    品案件，經依法院裁定送觀察勒戒後，認無繼續施用毒品之
    傾向，由臺灣臺中地方法院檢察署檢察官於九十四年六月十
    日以九十四年度毒偵字第一○○○號為不起訴處分確定（觀
    察勒戒執行至九十四年六月十日釋放）；詎甲○○仍不知戒
    絕，於前開觀察勒戒執行完畢後五年內，復基於施用第一級
    毒品海洛因之概括犯意，於九十五年二月十四日晚間某時及
    同年月十九日晚間某時，先後在臺中市○○區○○路五○五
    號「亞士頓汽車旅館」二○八室內及臺中縣潭子鄉○○路○
    段東寶巷三七號友人蔡聰彬住處，以將微量毒品海洛因摻入
    香菸點燃吸食之方式，連續施用毒品海洛因二次。甲○○復
    另基於施用第二級毒品甲基安非他命之概括犯意，分別於九
    十五年二月十四日上午某時及同年月十九日上午某時，亦在
    前開臺中市○○區○○路五○五號「亞士頓汽車旅館」二○
    八室內及臺中縣潭子鄉○○路○段東寶巷三七號友人蔡聰彬
    住處，以將毒品甲基安非他命置於玻璃球上加熱燒烤，使之
    產生煙霧後，再以口鼻吸取其煙氣之方式，連續施用毒品甲
    基安非他命二次。嗣甲○○先於九十五年二月十五日二十一
    時五十分許，在前開臺中市○○區○○路五○五號「亞士頓
    汽車旅館」二○八室內為警查獲，並扣得其所購得供施用之
    毒品海洛因四包（合計驗餘淨重二‧七八公克、空包裝袋總
    重○‧九八公克）及其所有預供分裝毒品海洛因，方便攜帶
    外出吸食之夾鏈袋一袋以及林庭虹（另由臺灣臺中地方法院
    檢察署偵辦中）所有之電子秤一個；甲○○後於九十五年二
    月二十日十四時二十分許，復在臺中縣潭子鄉○○路○段東
    寶巷三七號友人蔡聰彬住處為警查獲，並扣得其所購得供吸
    食之毒品甲基安非他命一包（含包裝袋，毛重○‧四公克，
    起訴書誤為安非他命）。甲○○二次為警查獲，且均經員警
    徵得其同意後，採集尿液送請鑑驗，因嗎啡（毒品海洛因之
    代謝物）及甲基安非他命均呈現陽性反應，始由警進而查悉
    上情。
二、案經臺中市警察局及臺中縣警察局先後移請臺灣臺中地方法
    院檢察署檢察官偵查起訴。
    理    由
一、上開犯罪事實，業經被告甲○○於原審及本院訊問時均坦認
    不諱，而被告二次為警查獲後所採取之尿液，經先後送請詮
    昕科技股份有限公司及中山醫學大學附設醫院藥物濫用檢測
    中心檢驗結果，嗎啡（毒品海洛因之代謝物）及甲基安非他
    命俱呈現陽性反應，有尿液檢驗報告二份附卷可稽（見核交
    字第四八○號卷第一二頁，毒偵字第一二一五號卷第一九頁
    ）。另被告於九十五年二月十五日二十一時五十分許，第一
    次為警查獲時所扣得之白色粉末四包，經鑑驗後亦確實含有
    毒品海洛因成分（合計驗餘淨重二‧七八公克），亦有法務
    部調查局九十五年四月二十五日調科壹字第一二○○一七六
    四八號鑑定通知書附卷可參（見原審卷第一五頁），且本件
    復有被告所有預供分裝毒品海洛因，方便攜帶外出吸食之夾
    鏈袋一袋扣案可資佐證，足見被告上開自白，確與事實相符
    ，堪予採認。又被告前已因施用毒品案件，經依法院裁定送
    觀察勒戒後，認無繼續施用毒品之傾向，由臺灣臺中地方法
    院檢察署檢察官於九十四年六月十日以九十四年度毒偵字第
    一○○○號為不起訴處分確定（觀察勒戒執行至九十四年六
    月十日釋放），此有臺灣高等法院被告前案紀錄表及臺灣臺
    中地方法院檢察署全國施用毒品案件紀錄表在卷可查，是被
    告確有於觀察勒戒執行完畢釋放後，五年內復行施用毒品之
    罪行。綜此，本件事證已臻明確，被告施用毒品海洛因及甲
    基安非他命之犯行，均堪以認定。
二、按海洛因、甲基安非他命分屬毒品危害防制條例第二條第二
    項第一款、第二款所指之第一級、第二級毒品，核被告甲○
    ○所為，係犯毒品危害防制條例第十條第一項之施用第一級
    毒品罪、同法條第二項之施用第二級毒品罪。又被告行為後
    ，刑法第五十六條關於連續犯之規定於九十四年一月七日修
    正刪除，於九十四年二月二日公布，並於九十五年七月一日
    施行，被告犯後刑法第五十六條之規定於九十五年七月一日
    刪除，而本件被告於舊法時期所犯之數次施用第一級毒品罪
    及施用第二級毒品罪，依修正施行前刑法第五十六條之規定
    ，應依連續犯論以一罪，並得加重其刑至二分之一；而依修
    正施行後之刑法，並無連續犯之規定，且依新法應各別多次
    論斷之結果（即數罪併罰），其刑度顯較修正前應依刑法第
    五十六條之規定以一連續為重，經比較新舊法結果，應依刑
    法第二條第一項之規定，以被告行為時之規定較有利於被告
    ，自應依刑法第二條第一項，適用修正施行前之刑法第五十
    六條規定，論以連續施用第一級毒品罪及施用第二級毒品罪
    ，附此敘明。被告施用前後持有第一級、第二級毒品之低度
    行為，分別為其施用第一級毒品及施用第二級毒品之高度行
    為所吸收，均不另論罪。被告先後各二次施用第一級毒品海
    洛因與第二級毒品甲基安非他命之犯行，皆時間緊接，犯罪
    構成要件相同，顯係基於概括犯意反覆為之，俱為連續犯，
    均應依修正前刑法第五十六條之規定論以一罪，並加重其刑
    。另被告前於八十二年間，曾因違反麻醉藥品管理條例及肅
    清煙毒條例案件，經法院分別判處有期徒刑四月、二年六月
    、三年二月及九年，並定應執行刑為十二年確定，其入監執
    行後，於八十七年九月十六日因縮短刑期假釋付保護管束出
    監，甫在九十三年四月二十九日假釋付保護管束期滿未經撤
    銷而視為執行完畢，有前開臺灣高等法院被告前案紀錄表在
    卷可查，被告於有期徒刑執行完畢後，五年以內再犯本件皆
    為有期徒刑以上之二罪，均為累犯，應依刑法第四十七條規
    定，俱予遞加重其刑。至被告所犯前開二罪間，則屬犯意各
    別，罪名互殊，應分論併罰之。原審判決認被告罪證明確予
    以論罪科刑固非無見，惟、本件被告已有犯罪事實欄所示
    之施用毒品之犯行，本次再犯，顯見被告尚未能有效戒除，
    有應施以稍長刑期執刑之必要，惟原審就被告所犯上開施用
    毒品犯行，僅合併定其應執行刑為十月，稍嫌過輕，恐難收
    戒絕之效，尚有未洽。、又包裝海洛因之空包裝袋肆個及
    包裝甲基安非他命空包裝袋壹個，分別與其所包裝之海洛因
    及甲基安非他命無從析離，均分別屬第一級毒品及第二級毒
    品，均應沒收銷燬之。原審判決僅宣告沒收，復有未洽。
    、另林庭虹所有電子秤一個扣於本案，原審判決疏未說明是
    否為沒收，亦有未洽。檢察官上訴意旨以被告於八十二年間
    即有多次毒品前科，期滿後又因毒品案為警查獲，顯見被告
    仍無法戒絕，又查獲相對重量之毒品及包裝袋，益徵被告施
    用毒品之次數，應非偶一為之，而是連續不斷施用。若非經
    較長時間之社會隔絕，恐難戒斷毒癮，原審僅分別量處被告
    第一級毒品部分有期徒刑八月，第二級毒品部分有期徒刑四
    月，定應執行為有期徒刑十月，顯屬過輕等語，指摘原審判
    決不當，即有理由，自應由本院將原審判決予以撤銷改判。
    爰審酌被告有前揭犯罪事實欄所載之前科紀錄，素行不佳，
    其前已因施用毒品犯行經觀察勒戒，竟仍故態復萌，復行施
    用毒品不輟，無視於毒品對於自身健康之戕害及國家對於杜
    絕毒品犯罪之禁令；惟衡酌施用毒品係屬自戕行為，被告犯
    罪手段尚屬平和，亦未因此而危害他人，所生損害尚非鉅大
    ，被告於本件施用毒品之次數各僅二次，且其犯後於本院坦
    承犯行，尚見悔意之犯罪後態度，暨施用毒品者均有相當程
    度之成癮性及心理依賴，其犯罪心態與一般刑事犯罪之本質
    並不相同，應側重適當之醫學治療及心理矯治為宜以及被告
    有予以適當延長執行期間以利戒絕等一切情狀，分別量處如
    主文第二項所示之刑，另被告行為後，刑法第五十一條第五
    款已於九十四年一月七日修正，於九十四年二月二日公布，
    並於九十五年七月一日施行，就數罪併罰定其應執行者：「
    宣告多數有期徒刑者，於各刑中之最長期以上，各刑合併之
    刑期以下，定其刑期。但不得逾三十年。」，與舊法規定之
    數罪併罰定其應執行者: 「宣告多數有期徒刑者，於各刑中
    之最長期以上，各刑合併之刑期以下，定其刑期。但不得逾
    二十年。」之規定相較，自以舊法規定之定應執行刑之上限
    為二十年對行為人較為有利，此為影響行為人刑罰之法律效
    果，是被告行為後法律已有所變更，經比較新舊刑法第五十
    一條第五款之規定，應依刑法第二條第一項之規定，適用最
    有利於行為人之舊法，而定其應執行之刑。
三、另被告第一次為警查獲所扣得之白色粉末四包，經鑑驗後既
    含第一級毒品海洛因成分，屬第一級毒品，扣案第二級毒品
    甲基安非他命一包，屬第二級毒品，而包裝海洛因之空包裝
    袋肆個及包裝甲基安非他命空包裝袋壹個，分別與其所包裝
    之海洛因及甲基安非他命無從析離，亦分別屬第一級毒品及
    第二級毒品，均依毒品危害防制條例第十八條第一項前段規
    定，併予宣告沒收銷燬之。至扣案夾鏈袋一袋，係被告所有
    預供分裝毒品海洛因，方便攜帶外出吸食之用，均已據被告
    供明在卷（見原審卷第二○頁），爰依刑法第三十八條第一
    項第二款之規定，予以諭知沒收，而扣案之電子秤一個既非
    被告所有，亦非被告供犯本罪所用之物，爰不另予宣告沒收
    。
據上論斷，應依刑事訴訟法第三百六十九條第一項前段、第二百
九十九條第一項前段，毒品危害防制條例第十條第一項、第二項
、第十八條第一項前段，刑法第十一條、第二條第一項、修正前
刑法第五十六條、第四十七條、修正前刑法第五十一條第五款、
刑法第三十八條第一項第二款，判決如主文。
本案經檢察官乙○○到庭執行職務。
中    華    民    國    95    年    8     月    23    日
              刑事第三庭  審判長法  官  王  增  瑜
                                法  官  陳  欣  安
                                法  官  胡  忠  文
上列正本證明與原本無異。
施用第二級毒品部分，不得上訴。
施用第一級毒品部分，得上訴。
如不服本判決應於收受送達後十日內向本院提出上訴書狀，其未
敘述上訴之理由者並得於提起上訴後十日內向本院補提理由書（
均須按他造當事人之人數附繕本）。
                                書記官  陳  麗  玉
中    華    民    國    95    年    8     月    23    日
附錄論罪科刑法條：
毒品危害防制條例第十條：
施用第一級毒品者，處六月以上五年以下有期徒刑。
施用第二級毒品者，處三年以下有期徒刑。
                                                      Ｒ


司法院資訊處製作；財團法人民間司法改革基金會備份。
